臺灣基隆地方法院刑事判決
111年度金訴字第176號
公  訴  人  臺灣基隆地方檢察署檢察官
被      告  林傑聖


上列被告因洗錢防制法等案件，經檢察官提起公訴（111年度偵
字第907號)，本院判決如下：
    主      文
林傑聖幫助犯詐欺取財罪，處有期徒刑肆月，如易科罰金，以新
臺幣壹仟元折算壹日。
    事      實
一、林傑聖依其智識及社會生活經驗，可預見將金融帳戶提供他
    人，可能幫助犯罪集團作為不法收取他人款項及掩飾、隱匿
    犯罪所得之用，竟仍不違其本意，基於幫助詐欺之不確定故
    意，於民國110年9月15日23時18分前某時許，與真實姓名年
    籍不詳、通訊軟體LINE暱稱「思思」之人（以下簡稱「思思
    」）約定以每週為1期，每期新臺幣（下同）5000元之代價
    出租帳戶，並前往基隆市○○區○○街00號基隆八斗子郵局，利
    用自動櫃員機將其所申設之中華郵政帳號000-000000000000
    00號帳戶（下稱本案帳戶）改為「思思」指定之密碼112233
    後，再於110年9月15日23時18分左右，至基隆市○○區○○路00
    0號統一超商八斗子門市，將本案帳戶之提款卡以交貨便寄
    予「思思」。嗣「思思」及其所屬詐欺集團成員取得本案帳
    戶後，即共同意圖為自己不法之所有，基於詐欺取財、洗錢
    之犯意聯絡，由該集團不詳成員於110年9月19日20時48分左
    右致電莊詩瑩，對其佯稱：因網路購物平臺系統錯誤設定為
    高級會員，將以信用卡扣款方式收取8800元之會員費，如欲
    取消須依指示操作云云，致莊詩瑩陷於錯誤，分別於附表所
    示時間匯款至本案帳戶，並旋遭提領一空，該詐欺集團成員
    以此方式掩飾、隱匿犯罪所得之來源、去向。嗣因莊詩瑩察
    覺有異報警處理，為警循線查獲。
二、案經莊詩瑩訴由基隆市警察局第二分局報告臺灣基隆地方檢
    察署檢察官偵查起訴。
    理      由
壹、證據能力之認定：
一、按被告以外之人於審判外之陳述，雖不符刑事訴訟法第159
    條之1至第159條之4之規定，而經當事人於審判程序同意作
    為證據，法院審酌該言詞陳述或書面陳述作成時之情況，認
    為適當者，亦得為證據，刑事訴訟法第159條之5第1項定有
    明文。本判決以下所引用具傳聞證據性質之供述證據，因檢
    察官、被告於本院準備程序及審理時均表示無意見，本院審
    酌該等證據之作成或取得之狀況，並無非法或不當取證之情
    事，且亦無顯不可信之情況，依上開規定，認均具有證據能
    力。
二、另本判決其餘所依憑判斷之非供述證據，查無違反法定程序
    取得之情形，且各該證據均經本院於審判期日依法進行證據
    之調查、辯論，被告於訴訟上之防禦權已受保障，故該等證
    據資料均有證據能力。
貳、認定事實所憑之證據及理由：
一、訊據被告林傑聖固承認其有於上開時、地，將本案帳戶之提
    款卡寄交給真實姓名不詳，自稱「思思」之人，並依該人指
    示將密碼更改成112233，惟矢口否認有何幫助詐欺之犯行，
    其於警詢中辯稱：「我於110年9月中在臉書看到有打工求職
    的訊息廣告，我就按照對方所留的LINE ID「hho987」加入
    對方，之後在LINE上面對方要求我提供可以使用的帳戶，每
    間銀行的價錢不一樣，最後我就向對方表示我只可以提供郵
    局的帳戶，對方說我將帳戶提供給他們使用，一個禮拜1萬
    元。之後我於110年9月19日按照對方的指示將郵局的提款卡
    在ATM更改成對方指定的密碼，改完之後就用7-11店到店的
    方式寄送出去，寄出去過沒兩天我就聯絡不到對方了。我不
    知道會被人拿去作為犯罪工具或詐騙民眾之匯款工具使用，
    那時候没有想那麼多。」其於偵查中辯稱：「我在臉書上看
    到配合寄卡號可以賺錢，還有標示保證合法，我就加一個LI
    NE暱稱『思思』的人，110年10月間快半夜的時候，我先去八
    斗子郵局ATM改成『思思』指定的密碼，再去隔壁的7-11寄出
    上述帳戶的提款卡，我沒有寄出存摺。對方說寄出帳戶可以
    獲得一個禮拜5000元的報酬。『思思』要我先寄提款卡過去看
    有沒有問題，但是我寄出去之後『思思』就沒有回應，不讀也
    不回，我也沒有拿到報酬。我不知道被害人遭詐騙匯款至我
    提供的帳戶。」。惟查：
　㈠被告上開坦承部分，業據其於警詢中、偵查及本院準備程序
    、審理中自白在卷，並有中華郵政股份有限公司110年10月2
    1日儲字第1100293334號函暨所附之帳戶基本資料及歷史交
    易明細清單1份（確係被告之郵局帳戶暨交易明細）、被告
    提供之統一超商寄件收據影本1紙（證明被告於110年9月15
    日23時18分左右，在7-11八斗子門市將本案帳戶的提款卡以
    交貨便方式寄予他人）等件附卷可稽，足認被告上開自白與
    事實相符，可以採信。而真實姓名不詳之詐欺人員於上開時
    間，以上開方式詐騙告訴人莊詩瑩，致告訴人因此陷於錯誤
    ，依對方指示分別匯款至被告郵局帳戶等情，亦據告訴人於
    警詢中證述明確，復有告訴人告訴人提供的交易明細表影本
    1份、LINE對話紀錄及手機來電截圖各1份在卷可佐，足認被
    告所申辦之上開郵局帳戶確係被他人作為詐欺取財犯行之匯
    款人頭帳戶。
  ㈡按刑法上之故意，可分為確定故意（直接故意）與不確定故
    意（間接故意或未必故意），所謂不確定故意，係指行為人
    對於構成犯罪之事實，預見其發生而其發生並不違背其本意
    者，刑法第13條第2項定有明文。而基於找工作之意思提供
    帳戶存摺金融卡及密碼予對方時，是否同時具有幫助詐欺取
    財之不確定故意，並非絕對對立、不能併存之事，亦即縱係
    因找工作而與對方聯繫接觸，但於提供金融卡予對方時，依
    行為人本身之智識能力、社會經驗、與對方互動之過程等情
    狀，如行為人對於其所提供之帳戶資料，已預見可能被用來
    作為詐欺取財等工具，惟仍心存僥倖，而將該等金融機構帳
    戶物件提供他人使用，可認其對於自己利益之考量遠高於他
    人財產法益是否因此受害，且容任該等結果發生而不違背其
    本意，自仍應認具有幫助詐欺取財之不確定故意，而成立幫
    助詐欺取財罪。次按各類形式利用電話或電腦網路進行詐騙
    ，並收購人頭帳戶作為工具以利犯罪，而規避執法人員之查
    緝，並掩飾、確保因自己犯罪所得財物之事例，已在平面、
    電子媒體經常報導，且經警察、金融、稅務單位在各公共場
    所張貼防騙文宣宣導週知，是上情應已為社會大眾所共知。
    又金融機構存款帳戶，攸關存戶個人財產權益之保障，專屬
    性甚高，衡諸常理，若非與存戶本人有密切或信賴關係，絕
    無可能隨意提供個人帳戶供他人使用。況於金融機構申請開
    設存款帳戶並無任何特殊之資格限制，一般民眾皆可利用存
    入最低開戶金額之方式，任意在金融機構申請開設存款帳戶
    ，作為提、存款之用，甚且可於不同之金融機構申請多數之
    存款帳戶使用，實無向不特定人收取帳戶之必要；基此，苟
    見他人以不合社會經濟生活常態之理由收取不特定人之金融
    機構帳戶，衡情當知渠等取得帳戶資料，應有隱瞞資金之存
    提過程，及避免行為人身分曝光之用意，而通常均被利用於
    從事與財產有關之犯罪，以供掩飾不法犯行，避免犯罪行為
    人曝光，並利於逃避執法人員查緝等情，亦均為週知之事實
    。查，被告於偵查中供稱「（學經歷？）高中肄業，做過餐
    飲業，蠻多服務業都做過，目前工作一個月大約34000元。
    （之前工作如何領薪水？）都是領現金，我開始做正職大約
    1年。（提供帳戶1個禮拜可以拿5000元，是否覺得奇怪？）
    當時因為需要錢，爸爸因為受傷一段時間沒有工作，家裡需
    要工作。」「（有無將上述帳戶交給他人？）有 ，我在臉
    書上看到配合寄卡號可以賺錢，還有標示保證合法。」是被
    告交付本案帳戶之提款卡時，並非毫無社會經驗之人，而具
    有一般人之智識程度，且被告在臉書上看到「保證合法」，
    即可知有遭到非法使用的可能，對方才要特別載明保證合法
    ，被告對於隨意交付郵局帳戶予他人，恐淪為他人犯罪之用
    應有相當之認識，仍恣意將本案帳戶之提款卡交付與自己對
    之毫無所悉、且真實姓名及年籍均不詳之人士，主觀上對於
    收取者將可能以此作為詐欺取財工具等不法用途乙情，當已
    有預見。被告既預見交付自己名義之帳戶提款卡供他人使用
    ，有幫助從事詐欺取財犯行之人利用該等帳戶實施犯罪之可
    能，但其仍將本案帳戶提款卡交付與不詳之他人使用，以致
    自己完全無法控制該帳戶之金流，堪認被告主觀上顯具有縱
    該取得帳戶之人以之為詐欺取財之犯罪工具，亦不違背其本
    意之幫助詐欺取財不確定故意甚明。
  ㈢被告雖稱係因應徵工作始交付本案帳戶的提款卡予他人，惟
    依被告歷次供述，其對於聯絡對象之公司名稱、地址、工作
    內容等毫無所悉，對方僅要求被告提供可以使用的帳戶，更
    言明每間銀行的價錢不一樣，被告提供本案帳戶的提款卡供
    使用，對方就會給被告一個禮拜1萬元之報酬。綜觀上開各
    節，實無從得知該公司所需職務的職稱、工作項目，反而與
    一般詐騙集團以「出租帳戶」為由收集人頭帳戶之型態相同
    。被告雖辯稱只是要應徵工作云云，惟被告所應徵之工作，
    在無勞力付出，只提供本案帳戶提款卡供人使用，即可獲得
    一個禮拜1萬元之報酬（偵查中改稱5000元），每月換算可
    得4萬元（偵查中2萬元），而現今社會工作競爭激烈，竟有
    不需工作只提供帳戶提款卡即可獲取高額報酬之工作，實與
    常理有違。且一般公司行號應徵新進員工時，不論正職或兼
    職，多會詳細揭露該公司之經營方向、職缺屬性、工作內容
    及徵才條件，且在辦公處所由權責人員面試、篩選，以期覓
    得合適人選，此乃一般經驗法則及社會常態。然依被告所述
    ，對方未於公司場所面試，未說明是否僱用被告，即要求提
    供帳戶提款卡，被告無視於上開明顯異常之處，即交付本案
    帳戶提款卡予對方使用，與常情有違。從而，依卷內相關事
    證，已足認被告提供本案帳戶提款卡，縱遭不法利用仍不違
    背其本意，堪認被告有幫助詐欺取財之不確定故意。　
  ㈣綜上各情相互勾稽，被告所辯均不合於社會常情及經驗法則
    ，顯係卸責之詞，委無可採。本案事證明確，被告犯行洵堪
    認定，自應依法論科。
三、論罪科刑：
  ㈠核被告所為，係犯刑法第30條第1項前段、刑法第339條第1項
    之幫助詐欺取財罪。被告係以幫助之意思，參與構成要件以
    外之行為，為幫助犯，爰依刑法第30條第2項規定減輕其刑
    。
　㈡爰審酌被告率爾提供郵局帳戶之提款卡及密碼予從未謀面且
    真實姓名年籍不詳之人，協助他人使用其所提供之金融物件
    以逃避犯罪之查緝，嚴重破壞社會治安及有礙金融秩序，助
    長犯罪歪風，並增加追緝犯罪及被害人尋求救濟之困難，兼
    衡被害人所受損害及被告犯罪動機、目的、手段、未與告訴
    人等達成調解或賠償其損害，犯後否認犯行，暨被告教育程
    度為高中肄業（審理中稱國中畢業），未婚，無子女，目前
    無工作，之前做過物流公司員工，家境勉持等一切情狀，量
    處如主文所示之刑，並諭知易科罰金之折算標準。
四、不另為無罪諭知部分
  ㈠公訴意旨雖認被告上開交付帳戶提款卡之行為，另構成洗錢
    防制法第2條第2款所定之洗錢行為，而應依同法第14條第1
    項、刑法第30條第1項前段規定論以幫助洗錢罪等語。
　㈡洗錢防制法之立法目的，在於防範及制止因犯該法第3條所列
    之特定犯罪而取得或變得之財物或財產上利益及其之孳息，
    藉由包含處置（即將特定犯罪所得直接予以移轉或變更）、
    分層化（即以迂迴層轉、化整為零之多層化包裝方式，掩飾
    或隱匿特定犯罪所得）及整合（即收受、持有或使用他人之
    特定犯罪所得，使之回流至正常金融體系，而得以合法利用
    享受）等各階段之洗錢行為，使其形式上轉換成為合法來源
    ，以掩飾或切斷特定犯罪所得與犯罪之關聯性，而藉以逃避
    追訴、處罰。且一般洗錢罪與特定犯罪係不同構成要件之犯
    罪，各別行為是否該當於一般洗錢罪或特定犯罪，應分別獨
    立判斷，特定犯罪僅係洗錢行為之「不法原因聯結」，即特
    定犯罪之「存在」及「利得」，僅係一般洗錢罪得以遂行之
    情狀，而非該罪之構成要件行為。特定犯罪之既遂與否和洗
    錢行為之實行間，不具有時間先後之必然性，只要行為人實
    行洗錢行為，在後續因果歷程中可以實現掩飾、隱匿特定犯
    罪所得之效果，即得以成立一般洗錢罪，並不以「特定犯罪
    已發生」或「特定犯罪所得已產生」為必要。然提供金融帳
    戶提款卡及密碼之行為人，因已將帳戶之提款卡及密碼等物
    件提供他人使用，失去對自己帳戶之實際管領權限，若無配
    合指示親自提款，即無收受、持有或使用特定犯罪所得之情
    形，且無積極之移轉或變更特定犯罪所得之行為，故非屬洗
    錢防制法第2條第1款、第3款所稱之洗錢行為。洗錢防制法
    第2條第2款之掩飾、隱匿行為，目的則在遮掩、粉飾、隱藏
    、切斷特定犯罪所得與特定犯罪間之關聯性，是此類洗錢行
    為須與欲掩飾、隱匿之特定犯罪所得間具有物理上接觸關係
    （事實接觸關係）。而提供金融帳戶提款卡及密碼供他人使
    用，嗣後被害人雖匯入款項，然此時之金流仍屬透明易查，
    在形式上無從合法化其所得來源，未造成金流斷點，尚不能
    達到掩飾或隱匿特定犯罪所得之來源、去向及所在之作用，
    須待款項遭提領後，始產生掩飾、隱匿之結果。故而，行為
    人提供金融帳戶提款卡及密碼，若無參與後續之提款行為，
    即非洗錢防制法第2條第2款所指洗錢行為，無從成立一般洗
    錢罪之直接正犯（最高法院108年度臺上大字第3101號刑事
    裁定意旨參照）。查被告僅係將本件郵局帳戶之提款卡及密
    碼交付他人使用，未參與後續之領款行為，揆諸前揭裁定意
    旨，即與洗錢防制法第14條第1項之洗錢罪構成要件仍屬有
    間，公訴意旨認被告上開行為同時涉幫助犯洗錢罪嫌，尚有
    誤會。
　㈢至被告已預見將本件帳戶之提款卡（含密碼）交付他人使用
    ，可能遭不詳詐騙成員持以遂行詐欺犯罪而猶恣意為之，主
    觀上具有縱若他人持以犯罪亦不違背其本意之不確定幫助詐
    欺取財犯意，固經本院認定在前，然一般人在提供帳戶資料
    同時，除可認知到帳戶可能遭作為匯入詐騙所得之犯罪工具
    外，對於所謂他人提領款項後即產生遮斷資金流動軌跡、製
    造金流斷點之「洗錢」概念，恐難有所理解，檢察官復未舉
    出其他證據證明被告主觀上有此認識，亦難遽予認定被告同
    時有幫助洗錢之不確定故意而成立幫助洗錢罪。惟因檢察官
    起訴認被告所涉幫助洗錢部分若屬有罪，與前開論罪部分有
    想像競合犯之裁判上一罪關係，故不另為無罪之諭知。
據上論斷，應依刑事訴訟法第299條第1項前段，判決如主文。
本案經檢察官陳筱蓉提起公訴，檢察官林秋田到庭執行職務。
中　　華　　民　　國　　111 　年　　9 　　月　　13　　日
                  刑事第二庭審判長法  官  王福康
                                  法  官  李岳
                                  法  官  鄭富容
以上正本證明與原本無異。
如不服本判決應於收受送達後20日內向本院提出上訴書狀，並應
敘述具體理由；其未敘述上訴理由者，應於上訴期間屆滿後20日
內向本院補提理由書(均須按他造當事人之人數附繕本)「切勿逕
送上級法院」。
中　　華　　民　　國　　111 　年　　9 　　月　　13　　日
                                  書記官  彭淑芳
【附錄論罪法條】
刑法第339條第1項：
意圖為自己或第三人不法之所有，以詐術使人將本人或第三人之
物交付者，處5年以下有期徒刑、拘役或科或併科50萬元以下罰
金。
【附表】
編號 匯款時間 匯款金額(新臺幣) ㈠ 110年9月19日22時4分許 2萬2,989元 ㈡ 110年9月19日22時17分許 2萬9,985元 ㈢ 110年9月20日0時12分許 2萬9,985元